臺灣高等法院臺中分院刑事判決　　　　　　　　　九十三年度上訴字第一三一八號
　　上　訴　人
　　即　被　告　庚○○
　　指定辯護人　本院公設辯護人　己○○
右上訴人因偽造有價證券等案件，不服臺灣彰化地方法院九十二年度訴字第一一七四
號中華民國九十三年三月一日第一審判決（起訴及移
檢察署九十二年度偵字第五八九六、六九五八號），提起上訴，本院判決如左：
      主  文
原判決撤銷。
庚○○共同連續意圖為自己不法之所有，以詐術使人將本人之物交付，處有期徒刑
年。
扣案「黃國坤」印章壹枚及附表貳所示支票均沒收。
      事  實
一、庚○○曾因違反麻醉藥品管理條例案件，經臺灣彰化地方法院以八十六年度易字
    第五二六號判處有期徒刑八月確定；復因贓物案件，再經臺灣彰化地方法院以八
    十六年度易字第二○一六號判處有期徒刑八月確定；又因偽造有價證券案件，經
    臺灣彰化地方法院以八十六年度訴字第五五一號判處有期徒刑六年十月確定。上
    開三罪再經臺灣彰化地方法院以八十七年度聲字第一九六五號裁定定應執行刑有
    期徒刑八年，於民國八十六年十二月二十三日入監執行，九十年七月三日因縮短
    刑期假釋出獄；詎其仍不知悔改，於從報紙廣告，獲知名喚「丁○○」之成年人
    （真實姓名、年籍不詳）出售支票供人使用，即以電話聯絡得知「丁○○」可依
    客戶所要求之金額及日期，以每張支票新臺幣（下同）四千元之代價取得他人支
    票以出售之，庚○○獲知上情後，竟萌生為自己不法所有之概括犯意，自九十二
    年六月十三日起（詳如附表壹所示），由庚○○先向商家詢問商品價格後，再以
    電話向「丁○○」告知欲購買之支票票面金額及票載期日，「丁○○」即基於庚○○共同詐欺之犯意聯絡，依庚○○要求以不詳途逕設法取得支票，再依約定時
    間於臺中大雅交流道附近，將該等支票出售交付予庚○○，而庚○○再持向如附
    表壹所示商家即蘇靖茹等多人，詐購物品，而使蘇靖茹等人陷於錯誤而分別交付
    如附表壹所示之商品（詳如附表壹所示），庚○○再將所詐購之物品出售得款（
    所得之物品，除已起出如附表壹編號二、八備註欄所示之物品外，均已出售），
    嗣於九十二年七月二十二日十三時三十分許，庚○○又以同一方式向戊○○欲行
    詐購物品，惟戊○○因先獲同行告知曾受有詐購等情，即對庚○○生有疑義而加
    以拒絕，庚○○始未詐購物品得逞，庚○○且於彰化縣彰化市○○路五三三號前
    （即壹級棒攝影店前），為警查獲，並自庚○○身上取出其向「丁○○」所取得
    如附表貳所示之支票（其中編號一支票即是如附表壹編號九所示之支票）及「黃
    國坤」印章一枚。
二、案經彰化縣警察局彰化分局移送臺灣彰化地方法院檢察署檢察官偵查起訴暨移送
    併案。
      理  由
一、訊據上訴人即被告庚○○於右揭事實坦承不諱，核與其於偵查及原審供承相符，
    且被告如何先向如附表壹所示蘇靖茹等商家詢問商品價格後，再隔些許時間（或
    不同天），復持向如附表壹所示商家即蘇靖茹等人，徉稱購物，使被害人蘇靖茹
    等人陷於錯誤而交付如附表壹所示之商品（犯罪方法如附表壹所示）等情，亦經
    被害人蘇靖茹、乙○○、辛○○、丙○○於警訊；證人即被害人壬○○、甲○○
    、丑○○、癸○○、戊○○於警訊及原審法審理中指證明確，且有贓物認領保管
    收據二紙、照片十八幀、退票理由單六紙（原本三紙及影本三紙）、支票（原本
    五紙及影本四紙）在卷及附表貳所示之支票、「黃國坤」印章一枚扣案可稽。而
    按被告以外之人於審判外之陳述，雖不符刑事訴訟法第一百五十九條之一至第一
    百五十九條之四之規定，而經當事人於審判程序同意作為證據，法院審酌該言詞
    陳述或書面陳述作成時之情況，認為適當者，亦得為證據。當事人於法院調查證
    據時，知有第一百五十九條第一項不得為證據之情形，而未於言詞辯論終結前聲
    明異議者，視為有前項同意，刑事訴訟法第一百五十九條之五定有明文。本件被
    害人蘇靖茹等人於警詢中之指述，雖係被告以外之人於審判外之言詞陳述，惟被
    告庚○○（及辯護人）於原審及本院，知悉上情而仍未於言詞辯論終結前聲明異
    議，本院復審酌其上開指述作成時之情況，認為適當，依前述規定，自得採為認
    定本件犯罪事實之證據，而被告與附表所示支票之發票名義人非親非故，該等發
    票名義人自無為被告兌現支票使被告平白獲利之理，是被告明知該支票無兌現之
    可能，猶持以購買財物，自屬詐欺取財無訛。
二、核被告所為，係犯刑法第三百三十九條第一項之詐欺取財罪及同條第三項之詐欺
    取財未遂罪，公訴意旨認被告係犯刑法二百零一條第二項之行使偽造有價證券罪
    尚有未洽，應予變更（詳後述），被告與「丁○○」間有犯意之聯絡，行為之分
    擔，是為共同正犯，被告多次犯行，時間緊接，所犯罪名相同，顯係基於概括之
    犯意為之，是為連續犯，爰依刑法第五十六條之規定以既遂一罪論，並加重其刑
    ，起訴書被告犯罪事實文未載及，而為本院認定成罪部分，既與起訴書載明部分
    具有連續犯之裁判上一罪關係，自為起訴效力所及，本院應併予審判。原審以被
    告犯罪事證明確，予以論罪科刑，固非無見，惟查本案尚無確切事證證明被告涉
    犯偽造有價證券罪（詳後述），原審認被告犯偽造有價證券罪，尚有未洽，而原
    審判決既有如上瑕疵，既經被告上訴，即屬無可維持，應由本院予以撤銷改判，
    審酌被告素行不佳，假釋期間猶不知悛悔，再連續多次詐騙財物，並參酌其詐欺
    次數、所得及犯罪後態度等一切情狀，量處如主文第二項所示之刑示懲，本件偽
    造或行使偽造有價證券之證據尚欠充分，而支票上之字跡屬何人與上述罪名及詐
    欺犯行之成立與否並無必然之關連，是被告請求鑑定支票上筆跡及傳訊「丁○○
    」以證支票上文字並非被告書寫云云，核無必要。
三、
（一）公訴及原審判決認被告持以行騙之支票屬偽造之有價證券，是認被告犯刑法第
      二百零一條第一項之偽造有價證券罪，訊據被告則堅詞否認涉有偽造有價證券
      犯行，並以本案支票係伊向「丁○○」購得，並非伊偽造等語為辯。
（二）按犯罪事實應依證據認定之，無證據不得推定其犯罪事實，刑事訴訟法第一百
      五十四條定有明文，再為刑事訴訟法上證明之資料，無論其為直接證據或間接
      證據，均須達於通常一般之人均不致於有所懷疑，而得確信其為真實之程度，
      始得據為有罪之認定，若關於被告是否犯罪之證明未能達此程度，而有合理性
      懷疑之存在，致使無從形成有罪之確信，根據「罪證有疑，利於被告」之證據
      法則，即不得遽為不利於被告之認定，此觀諸最高法院七十六年臺上字第四九
      八六號判例意旨自明。
（三）本件公訴意旨認被告涉有偽造有價證券罪嫌係以被告警訊、偵訊自白及被害人
      指述暨扣案支票影本等為據，然查被告於歷次訊問均未曾供承本案支票係伊偽
      造，被害人之指述亦無從作為本案支票確係偽造之事證，且刑法上所謂偽造有
      價證券，以無權簽發之人冒用他人名義簽發為要件，如果行為人基於本人之授
      權，或其他原因有權簽發者，則與無權之偽造行為有別（參考最高法院五十三
      年度台上字第一八一０號判例意旨），又市面上有俗稱「芭樂票」之支票流通
      ，即指利用偽造或變造他人身分證明，冒名向金融行庫虛設帳戶並領取甲存空
      白支票使用，或以相當對價或其他方式，委請知情之人至金融行庫設立帳戶並
      請領甲存支票供自己使用者而言，後者又稱為人頭票；上開被冒名設立帳戶者
      或提供人頭設立帳戶者，帳戶內通常並無足支付支票金額之存款，跳票之機
      率甚高，其中利用偽造或變造他人身分證明虛設帳戶而請領甲存空白支票並簽
      發行使者，固明顯屬偽造有價證券，而簽發人頭票者，則未必當然係偽造有價
      證券，仍須視該提供人頭者有無授權為斷，非可憑支票未兌現，且支票發票名
      義人並非使用支票者本人，即逕推認支票屬偽造（參考最高法院九十三年度台
      上字第一七九號判決意旨），本案被告固持「保發企業有限公司李世宗」、「
      邱奕企業有限公司吳逢寶」、「王照洋」、「謝銘智」、「謝銘智小兒科診所
      謝銘智」、「黃國坤」支票詐騙財物，然公訴人並未提出具體事證證明被告或
      「丁○○」與上該「保發企業有限公司李世宗」、「邱奕企業有限公司吳逢寶
      」、「王照洋」、「謝銘智」、「謝銘智小兒科診所謝銘智」、「黃國坤」等
      人間確無授權關係存在，且附表壹編號四、五號之支票，其上之發票人欄所蓋
      之印文「謝銘智」，編號二支票，其上發票人欄上之「邱奕企業有限公司」「
      吳逢寶」印文，經原審勘驗比對，與原支票帳戶所存留印文相似，則此等支票
      是否確屬偽造自有疑義，又附表壹編號一、三所示之支票，其上所蓋之印文與
      該等支票帳戶存留於金融機關（即支票記載之付款人金融機關）開戶存留印文
      固不符，又其中編號六、七、八之(一)號支票其發票人欄蓋有「謝銘智」「謝銘
      智小兒科診所印」，惟該等支票帳戶存留於金融機關之開戶存留印文固僅係「
      謝銘智」，且該名謝銘智者亦係從事手工藝品之批發，並非從事醫療業務者，
      而編號八之(二)、九之支票，該支票帳戶亦係王照洋（此等支票之帳號同編號三
      ），固分別有退票理由單、彰化郵局回函及聯邦商業銀行員林分行函、第一商
      業銀行北屯分行函在卷，惟印章原非必僅有一顆，支票發票人縱與支票存款帳
      戶開戶人或開戶人職業不符，亦難逕推認被告或「丁○○」與該發票人間即必
      無授權關係存在，而證人即附表一編號三及編號八之(二)、編號九支票之原所有
      人王照洋於原審固證述伊並未出賣資料，上該聯邦銀行支票係遺失云云，然無
      端提供支票供人使用，或涉刑責，難免避卸，王照洋明知支票遺失卻不報案，
      顯非無疑，則上該支票既仍有可能屬「人頭票」，何縱使上述支票帳戶係冒
      名設立，亦未必為被告知悉，仍不能排除被告主觀上認係自願充當人頭者之人
      頭票之可能，則本件關於被告偽造有價證券或行使偽造有價證券犯行，應未達
      於一般人均不致於有所懷疑，而得確信其為真實之程度，是本案尚難逕以偽造
      有價證券或行使偽造有價證券罪論科。
四、又本院雖不認定支票確屬偽造，惟扣案如附表二編號一支票及扣案「黃國坤」印
    章係被告所有供犯詐欺罪所用之物，其餘扣案支票，係被告所有，預備供犯詐欺
    罪所用之物，爰均依刑法第三十八條第一項第二款規定宣告沒收，又其餘經起獲
    之本案被告詐欺所得之物，應發還被害人，自不得宣告沒收。
據上論結，應依刑事訴訟法第三百六十九條第一項前段、第三百六十四條、第二百九
十九條第一項前段、第三百條，刑法第二十八條、第五十六條、第三百三十九條第一
項、第三十八條第一項第二款，罰金罰鍰提高標準條例第一條前段，判決如主文。
本案經檢察官子○○到庭執行職務。
中      華      民      國    九十三    年     十     月    二十七      日
                                   臺灣高等法院臺中分院刑事第五庭
                                         審判長法  官　袁　從　楨
                                               法　官  郭　同　奇
                                               法　官  姚  勳  昌
右正本證明與原本無異。
被告不得上訴。
                                               書記官  洪  麗  華
中     華     民     國     九十三     年      十      月    二十八     日
中華民國刑法第三百三十九條
(普通詐欺罪)
意圖為自己或第三人不法之所有，以詐術使人將本人或第三人之物交付者
，處五年以下有期徒刑、拘役或科或併科一千元以下罰金。
以前項方法得財產上不法之利益或使第三人得之者，亦同。
前二項之未遂犯罰之。
                                                              　　　　　Ｆ
附表壹：
┌─┬───┬───┬─┬────────┬───────┬──┬───┐
│編│犯  罪│犯  罪│被│犯罪方法（手段）│所  持  票  據│犯罪│備  註│
│號│時  間│地  點│害│                │              │所詐│      │
│  │      │      │人│                │              │購物│      │
│  │      │      │  │                │              │品  │      │
├─┼───┼───┼─┼────────┼───────┼──┼───┤
│一│九十二│彰化縣│蘇│庚○○於明瞭三台│支票號碼Ｔ一五│數位│      │
│  │年六月│彰化市│靖│數位相機之價格後│一五六八０號，│照相│      │
│  │十三日│三民路│茹│，即於九十二年六│付款人，彰化郵│機三│      │
│  │      │二三五│  │月十三日下午十四│局，票載期日九│台  │      │
│  │      │號彩虹│  │時許，以丁○○出│十二年六月十六│    │      │
│  │      │照相館│  │售之支票，向被害│日，票面金額新│    │      │
│  │      │      │  │人詐購得三台數位│台幣（下同）四│    │      │
│  │      │      │  │照相機，後再予出│萬三千五百元，│    │      │
│  │      │      │  │售得款。        │以「保發企業有│    │      │
│  │      │      │  │                │限公司李世宗」│    │      │
│  │      │      │  │                │名，簽發之。  │    │      │
├─┼───┼───┼─┼────────┼───────┼──┼───┤
│二│九十二│彰化縣│陳│庚○○先於該日下│支票號碼ＡＹ０│數位│由陳正│
│  │年六月│埔鹽鄉│貽│午至店了解相機情│二五六一九九號│相機│哲家中│
│  │二十一│廓子村│俊│形，並於同日下午│，付款人台灣中│二台│起出一│
│  │日下午│彰水路│  │十九時許再以電話│小企業銀行中和│印像│台ＮＩ│
│  │十九時│二段三│  │洽詢價錢後，於同│分行，票載期日│機一│ＫＯＮ│
│  │四十分│四五號│  │日十九時四十分，│九十二年六月二│台  │之數位│
│  │許    │長榮快│  │以丁○○出售之系│十三日，票面金│    │相機  │
│  │      │速印│  │爭支票詐購得數位│額六萬一千五百│    │      │
│  │      │店    │  │相機二台，印相機│元，以邱奕企業│    │      │
│  │      │      │  │一台。　　　　　│有限公司」「吳│    │      │
│  │      │ │  │　　　　　　　　│逢寶」名簽發之│    │      │
│  │      │      │  │　　　　　      │。            │    │      │
├─┼───┼───┼─┼────────┼───────┼──┼───┤
│三│九十二│彰化縣│吳│庚○○先於該日早│支票號碼ＵＣ三│數位│      │
│  │年六月│彰化市│英│上到彩繪攝影店向│四一七八六二號│相機│      │
│  │三十日│南郭路│哲│甲○○洽詢數位相│，付款人聯邦商│三台│      │
│  │中午十│一段二│（│機之單價，後於同│業銀行員林分行│    │      │
│  │二時許│五０號│含│日中午十二時向吳│，票載日期九十│    │      │
│  │      │彩繪攝│其│英哲之妻表明欲購│二年六月三十日│    │      │
│  │      │影店  │妻│相機適吳某外出且│，票面金額四萬│    │      │
│  │      │      │）│因該三部數位相機│三千一百元，以│    │      │
│  │      │      │  │金額略多一些，除│「王照洋」名簽│    │      │
│  │      │      │  │以丁○○出售之支│發之。        │    │      │
│  │      │      │  │票支付外，並向吳│   │    │      │
│  │      │      │  │某之妻表明所餘款│              │    │      │
│  │      │      │  │項，待拿配件時一│              │    │      │
│  │      │      │  │併付之，而詐購得│              │    │      │
│  │      │      │  │數位相機三台。  │              │    │      │
├─┼───┼───┼─┼────────┼───────┼──┼───┤
│四│九十二│彰化縣│陳│庚○○先於九十二│支票號碼ＲＢ四│數位│      │
│  │年七月│彰化市│志│年七月二日晚上洽│八三六七八八號│相機│      │
│  │三日中│華山路│名│詢數位相機價格，│，付款人第一商│三台│      │
│  │午十二│八一號│  │再於九十二年七月│業銀行北屯分行│    │      │
│  │時二十│名人照│  │三日十二時二十分│，票載日期、面│    │      │
│  │分許  │相館  │  │，持丁○○出售之│額八萬六千五百│    │      │
│  │      │      │  │系爭支票詐購得數│元，以「謝銘智│    │      │
│  │      │      │  │位相機三台。    │」名簽發之。  │    │      │
├─┼───┼───┼─┼────────┼───────┼──┼───┤
│五│九十二│彰化縣│蘇│庚○○先於九十二│支票號碼ＲＢ四│數位│      │
│  │年七月│彰化市│火│年七月三日二十時│八三六七八七號│相機│      │
│  │四日二│光復路│炎│以電話向丑○○稱│，付款人第一商│三台│      │
│  │十時許│一一三│  │係彰化分局人員欲│業銀行北屯分行│（含│      │
│  │      │號三尚│  │購相機，予以詢明│票載日期九十二│記憶│      │
│  │      │相館  │  │價格，並要求調貨│年七月四日票載│卡三│      │
│  │      │      │  │後，於九十二年七│金額八萬三仟五│塊  │      │
│  │      │      │  │月四日二十時，持│百元，以「謝銘│    │      │
│  │      │      │  │丁○○出售之系爭│智」名簽發之。│    │      │
│  │      │      │  │支票詐購得數位相│              │    │      │
│  │      │      │  │機三台（含記憶卡│              │    │      │
│  │      │      │  │三塊）。        │              │    │      │
├─┼───┼───┼─┼────────┼───────┼──┼───┤
│六│九十二│彰化縣│呂│庚○○先於九十二│支票號碼ＲＢ四│數位│      │
│  │年七月│北斗鎮│坤│年七月九日向呂坤│八三六七八四號│相機│      │
│  │十日下│斗苑路│宗│宗詢問數位相機（│付款人第一商業│四台│      │
│  │午二十│一段四│  │含配件）之價格及│銀行北屯分行，│（含│      │
│  │二時許│六九號│  │洽訂之，後於翌日│票載日期九十年│ＣＦ│      │
│  │      │奎木狼│  │（十日）二十二時│七月十一日票面│八片│      │
│  │      │快速│  │許，持丁○○出售│金額一十一萬一│）  │      │
│  │      │印店  │  │之系爭支票詐購得│千元，以「謝銘│    │      │
│  │      │      │  │數位相機四台（含│智小兒科診所「│    │      │
│  │      │      │  │ＣＦ八片）。    │謝銘智」名簽發│    │      │
│  │      │      │  │                │之。　　　　  │    │      │
├─┼───┼───┼─┼────────┼───────┼──┼───┤
│七│九十二│彰化縣│巫│庚○○於明瞭手錶│支票號碼ＱＢ二│愛其│      │
│  │年七月│彰化市│麗│價格後，即於九十│二０四六四三號│華手│      │
│  │十二日│華山路│玉│二年七月十二日二│付款人第一商業│錶八│      │
│  │二十一│一０四│  │十一時三十分許，│銀行北屯分行票│只  │      │
│  │時三十│號寶豐│  │持丁○○出售之系│載日期九十二年│    │      │
│  │分許  │鐘錶行│  │爭支票向被害人詐│七月十一日，票│    │      │
│  │      │      │  │購得愛其華手錶八│面金額八萬六千│    │      │
│  │      │      │  │只。            │七百元，以「謝│    │      │
│  │      │      │  │　　            │銘智小兒科診所│    │      │
│  │      │      │  │　　　　        │謝銘智」名簽發│    │      │
│  │      │      │  │                │之。　　　　　│    │      │
├─┼───┼───┼─┼────────┼───────┼──┼───┤
│八│九十二│彰化縣│鄭│庚○○先於九十二│(一)一紙票據號碼│愛其│自陳正│
│  │年七月│彰化市│淑│年七月十八日上午│ＱＢ二二０三九│華對│哲家中│
│  │十八日│彰美路│娟│至台大鐘錶公司洽│四六號付款人第│錶四│起出一│
│  │十三時│一段一│  │問愛其華手錶有關│一商業銀行北屯│對  │對愛其│
│  │許（起│一一號│  │等情其獲知相關牌│分行票載期日九│    │華對錶│
│  │訴書載│台大鐘│  │價及打折事項後，│十二年七月二十│    │　    │
│  │十八時│錶公司│  │於九十二年七月十│日票面金額六萬│    │　    │
│  │）    │      │  │八日十三時許，以│八千元，以「謝│    │　    │
│  │      │      │  │丁○○出售之系爭│銘智小兒科診所│    │　    │
│  │      │      │  │支票向被害人詐購│謝銘智」名簽發│    │　    │
│  │      │      │  │得愛其華對錶四對│(二)另一紙支票號│    │　    │
│  │      │      │  │。              │碼ＵＣ三四一七│    │　    │
│  │      │      │  │                │八六七，付款人│    │　    │
│  │      │      │  │                │聯邦商業銀行員│    │　    │
│  │      │      │  │                │林分行，票載日│    │　    │
│  │      │      │  │                │期九十二年七月│    │　    │
│  │     │      │  │                │二十四日，以「│    │　    │
│  │      │      │  │                │黃國坤」名簽發│    │　　　│
│  │      │      │  │                │之。          │    │　　　│
├─┼───┼───┼─┼────────┼───────┼──┼───┤
│九│九十二│彰化縣│施│庚○○先於七月二│票據號碼ＵＣ三│未取│      │
│  │年七月│彰化市│永│十一日十四時至壹│四一七八七一號│得任│      │
│  │二十二│大埔路│泰│級棒攝影店詢問相│付款人聯邦商業│何物│      │
│  │日十三│五三三│  │機價格事項，於七│銀行員林分行票│品  │      │
│  │時三十│號壹級│  │月二十二日十三時│載日期九十二年│    │      │
│  │分許  │棒攝影│  │三十分持系爭面額│七月二十三日票│    │      │
│  │      │店    │  │七萬三千三百元之│面金額七萬三千│    │      │
│  │      │      │  │支票欲向戊○○購│三百元，以「黃│    │      │
│  │      │      │  │物，惟戊○○因業│國坤」名簽發之│    │      │
│  │      │      │  │已有關他人受騙事│。          　│    │      │
│  │      │      │  │項，故查覺有異，│　            │    │      │
│  │      │      │  │予以回絕，使陳正│              │    │      │
│  │      │      │  │哲未得逞。      │              │    │      │
└─┴───┴───┴─┴────────┴───────┴──┴───┘
附表貳：
┌───┬──────────┬────────────────────┐
│編  號│票    據    號    碼│  備   註                               │
├───┼──────────┼────────────────────┤
│  一  │ＵＣ0000000號│此票據即如附表壹編號九所示之支票        │
├───┼──────────┼────────────────────┤
│  二  │ＵＣ0000000號│此票據其上空白，未有任何填寫、存款戶同前│
├───┼──────────┼────────────────────┤
│  三  │ＵＣ0000000號│此票據其上空白，未有任何填寫、存款戶同前│
├───┼──────────┼────────────────────┤
│  四  │ＵＣ0000000號│此票據其上空白，未有任何填寫、存款戶同前│
├───┼──────────┼────────────────────┤
│  五  │ＵＣ0000000號│此票據其上空白，未有任何填寫、存款戶同前│
└───┴──────────┴────────────────────┘
                                                              　　　　　Ｆ
